最高法院刑事判決　　　　　　　　　 111年度台上字第2307號
上　訴　人　臺灣高等檢察署檢察官白忠志
被　　　告　蔡文騫


上列上訴人因被告殺人未遂案件，不服臺灣高等法院中華民國
111年2月10日第二審判決（110 年度上訴字第2929號，起訴案號
：臺灣新北地方檢察署109年度偵字第45286號），提起上訴，本
院判決如下：
    主  文
上訴駁回。
    理  由
一、按刑事訴訟法第377 條規定，上訴於第三審法院，非以判決
    違背法令為理由，不得為之。是提起第三審上訴，應以原判
    決違背法令為理由，係屬法定要件。如果上訴理由書狀並非
    依據卷內訴訟資料，具體指摘原判決不適用何種法則或如何
    適用不當，或所指摘原判決違法情事，顯與法律規定得為第
    三審上訴理由之違法情形不相適合時，均應認其上訴為違背
    法律上之程式，予以駁回。本件原判決綜合全案證據資料，
    本於事實審法院之推理作用，認定被告蔡文騫有如其事實欄
    所載持刀刺傷被害人陳立明（以下或稱被害人）之犯行，因
    而維持第一審變更起訴法條（刑法第271條第2項、第1 項之
    殺人未遂罪），論被告以刑法第277條第1項之傷害罪（累犯
    ，經裁量結果不加重其刑），處有期徒刑2年6月之判決，而
    駁回檢察官在第二審之上訴，已詳述其所憑證據及認定之理
    由。對於檢察官主張被告係基於殺人之犯意而持刀刺殺被害
    人陳立明未遂，應論以殺人未遂罪一節，何以不足以採信，
    亦在理由內詳加指駁及說明。核其所為之論斷，俱有卷內資
    料可資覆按，從形式上觀察，原判決並無足以影響其判決結
    果之違法情形存在。
二、檢察官上訴意旨略以：⑴、本件案發當天被告在被害人陳立
    明住處用以刺殺被害人陳立明之水果刀，並非被害人及其家
    人所有，有被害人及其母陳吳美妹之證詞可佐，並參酌被害
    人陳立明所受刀傷係在左上胸、左肩及左臂等屬身體要害或
    靠近身體要害部位等情以觀，被告於案發當天自備水果刀，
    持該刀具朝被害人上開要害及接近要害部位刺擊，其主觀上
    應具有殺人之直接故意或間接故意，原審未查明上情，而採
    信陳立明因事後已與被告達成民事賠償調解而於科刑調查時
    翻異前詞，改稱被告本件作案所用之水果刀確實係被害人陳
    立明所有之迴護證詞，遽認被告主觀上僅具有普通傷害犯意
    ，而為有利於被告之認定，並因而變更起訴法條，改論被告
    以普通傷害罪，顯有違誤。⑵、本件被告雖與被害人達成民
    事賠償調解，然並未依約給付調解賠償款項，且事後避不見
    面，又未幫忙支付被害人及其家屬因本案受傷就醫所負擔之
    醫療費用，顯見其並無悔改之心，自應從重量刑。原審未審
    酌上情，予以撤銷改判較重之刑，仍維持第一審所量處有期
    徒刑2年6月之輕刑，亦有未洽云云。
三、惟證據之取捨、事實之認定及刑罰之裁量，均為事實審法院
    之職權，倘其採證認事並未違背證據法則，並已詳述其取捨
    證據及得心證之理由，所量之刑復未逾越法定刑範圍，亦無
    違反公平、比例及罪刑相當原則或有裁量權濫用之情形者，
    即不能任意指為違法而執為適法之第三審上訴理由。
㈠、原判決綜合調查證據所得及全案辯論意旨，認定被告有基於
    普通傷害之犯意，持水果刀刺傷被害人陳立明之犯行，已詳
    述其證據及理由。對於檢察官主張案發當晚被告係基於殺人
    犯意而持本件扣案水果刀刺殺被害人云云，何以不足以採信
    ，亦在理由敘明略以：本件被害人與被告係10多年情誼之好
    友關係，彼此並無深仇宿怨，尚無致被害人於死之必要及動
    機存在，有證人即被害人陳立朋及被害人之母陳吳美妹之證
    詞可佐。而本件案發當晚被告因細故與被害人突起口角爭執
    時，雖有隨手持起被害人房間內之水果刀刺傷被害人，然依
    被害人所受刀傷係集中在左肩及左臂處，雖有一處刀傷傷及
    被害人左上胸，然該傷口亦位處鎖骨附近，而非在有重要臟
    器之左胸部正前方，衡諸案發當晚被害人係手無寸鐵，被告
    則手持利刃，若被告有殺人之犯意，且已持刀刺傷被害人，
    應可輕易繼續朝被害人戳刺，始合情理。然依葉正勝證稱：
    伊進入房間時，被告手持水果刀，被害人左前胸已被刺傷等
    語，可見當時被告並無繼續攻擊被害人之情形，而依被告在
    葉正勝進屋前既仍有攻擊之機會，然其並未繼續持刀揮刺，
    或有進一步朝被害人身體要害部位重複擊刺等情，再參酌本
    件案發後被告有攙扶被害人下樓並穿越馬路欲叫車將其送醫
    治療，亦有證人陳吳美妹、葉正勝及劉盈汝之證詞及卷附現
    場監視器錄影翻拍照片可佐。可見本件被告雖有持刀刺擊被
    害人致其身體受傷之行為，惟仍希望被害人能即時獲得救護
    ，而不致於發生死亡或重傷害結果。縱令被告在順利將被害
    人送醫前，見被害人不支倒地，有將被害人留給被害人家屬
    葉正勝處理而自行離去之情形，然依上開各項證據加以調查
    結果，綜合觀察被告本件犯罪之動機、行兇時所使之刀具、
    攻擊被害人身體之部位、次數、力道強弱，及被害人身體受
    傷情形，以及被告行為後試圖將被害人送醫急救過程等情，
    認為本件檢察官之舉證，尚不能證明被告主觀上係基於殺人
    之犯意而持刀刺擊被害人，已詳述其斟酌取捨之理由，因而
    維持第一審論處被告普通傷害罪刑之判決，核其所為之論斷
    ，俱有卷內資料可資覆按，尚無違反經驗及論理法則之情形
    ，且屬原審採證認事職權之適法行使，自不得任意指為違法
    。檢察官上訴意旨⑴所云，無非就原判決上開明確論斷說明
    之事項，再事爭執，並於法律審之本院，就被告主觀上有無
    殺人犯意之單純事實，漫事爭辯，依上開說明，尚非適法之
    第三審上訴理由。
㈡、本件原判決審酌第一審於量刑時，已以被告之責任為基礎，
    依刑法第57條各款所列事項，斟酌被告之犯罪情節及其行為
    對被害人所造成之傷害非輕，並兼衡其智識程度、家庭生活
    狀況，及犯後雖坦承犯行，並與被害人達成民事賠償調解，
    然尚未依約給付賠償金額等一切情狀，量處有期徒刑2年6月
    ，尚稱妥適，並無違反公平、比例及罪刑相當原則，或有明
    顯裁量權濫用之情形，因而予以維持，自難任意指為違法。
    檢察官上訴意旨⑵徒執前揭泛詞，任意指摘原判決維持第一
    審之量刑為不當，依上開說明，亦非合法之第三審上訴理由
    。綜上，本件檢察官上訴意旨所云，均非依據卷內訴訟資料
    具體指摘原判決究有如何不適用法則或適用不當之情形，徒
    執陳詞就原審採證認事職權及量刑之適法行使，以及原判決
    已明確論斷說明之事項，再事爭執，並仍就被告主觀上有無
    殺人犯意之單純事實，漫事爭辯，而指摘原判決不當，顯與
    法律規定得為第三審上訴理由之違法情形不相適合。揆之首
    揭說明，其上訴為違背法律上之程式，應予駁回。
據上論結，應依刑事訴訟法第395條前段，判決如主文。
中    華    民    國   111    年    5     月    26    日
                  刑事第一庭審判長法  官  郭  毓  洲  
                                  法  官  林  英  志  
                                  法  官  蔡  憲  德  
                                  法  官  何  信  慶  
                                  法  官  林  靜  芬  
本件正本證明與原本無異
                                  書記官
中    華    民    國   111    年    6     月    2     日